【裁判字號】    92,易,1259
【裁判日期】    920630
【裁判案由】    業務侵占等
【裁判全文】
臺灣高雄地方法院刑事判決                        九十二年度易字第一二五九號
    公  訴  人  臺灣高雄地方法院檢察署檢察官
    被      告  戊○○
右列被告因業務侵占等案件，經檢察官提起公訴（九十一年度偵緝字第一四五二號）
，本院判決如左：
    主  文
戊○○連續意圖為自己不法之所有，而侵占對於業務上所持有之物，處有期徒刑柒月
。又意圖為自己不法之所有，以詐術術使人將本人之物交付，處有期徒刑肆月。應執
行有期徒刑拾月。
    事  實
一、戊○○曾於民國八十七年間，因詐欺案件，經本院判處有期徒刑六月，緩刑二年
    確定，竟仍不知警惕，於九十年四月三日起至同年七月四日止受雇於甲○○擔任
    中國時報高雄分社報費收費員期間，基於為自己不法所有之概括犯意，利用向客
    戶收取報費之便，連續將其業務上所持有客戶所繳納之報費，易持有為所有而侵
    占入己，金額總計為新台幣（下同）九萬二千九百五十四元（起訴書誤載為十萬
    零一千八百八十元），嗣因戊○○無故離職，甲○○向訂報客戶查證後始查知上
    情。戊○○另意圖為自己不法之所有，於九十年八月七日十六時五分許，駕駛車
    號九Ｍ—六一六三號自小客車（車主為乙○○，實際出資購買及使用者為戊○○
    ），前往高雄市鼓山區○○○路六七八號「世聯汽車商行」，向丙○○（起訴書
    誤載為丁○○）佯稱欲將該輛自小客車出售予「世聯汽車商行」，雙方並簽訂買
    賣合約書，致丙○○陷於錯誤，而交付定金十萬元予戊○○，嗣因戊○○於當日
    駕車離去後即避不見面，丙○○始知受騙。
二、案經丙○○訴由高雄市政府警察局左營分局及甲○○訴由台灣高雄地方法院檢察
    署檢察官偵查起訴。
    理  由
一、訊據被告戊○○固不諱言於前揭時間受甲○○雇用擔任收費員，負責收取報費，
    計有九萬二千九百五十四元報費未繳回報社之事實，惟矢口否認有何業務侵占及
    詐欺犯行，辯稱：係因告訴人甲○○不問其實際上究竟收取多少報費，即以其先
    行簽收之單據認定為為被告所收取應繳回之報費，致其不知如何確保權益而未交
    付所收取之報費，其主觀上並無不法所有之意圖；又上開自小客車乃其以乙○○
    名義購買，實際上由其繳交車貸及使用，是其對該自小客車得為全權之處分行為
    ，而當日其係以原車可用之典當方式將該車典當予「世聯汽車商行」，丙○○於
    扣除第一個月利息後僅交付九萬一千元，且向其表示目前實務就「原車可用」之
    典當並非填寫當票而係填寫買賣契約書，使其在不知如何保障自己權益之情形下
    ，簽署買賣契約後駕車離去，其自始即無買賣車輛之意圖云云。經查：
  (一)被告於擔任中國時報高雄分社收費員期間，多次向客戶收取報費後未繳回公司，
    金額總計九萬二千九百五十四元之事實，業據告訴人甲○○指訴綦詳，並提出保
    證書、收據明細影本、收據影本及彙整資料等附卷可憑，且有九十一年度雄簡字
    第七六八號民事判決附卷可參，足認此部分之事實屬實。被告於收取九萬二千九
    百五十四元之報費後，既未將之繳回報社，且自案發時起迄今已將近二年，仍未
    將該款項返還告訴人甲○○，足認其主觀上實有不法所有之意圖，況據被告供稱
    ：其已將部分所收取之報費出借予妹妹等語在卷，益足徵其客觀上確有將該筆款
    項挪供己用之行為，是被告確有將業務上所收取之報費侵占入己之犯行，應堪認
    定，其辯稱主觀上並無不法所有意圖云云，實不足採信。
  (二)被告曾於前揭時間，駕駛前開自小客車前往「世聯汽車商行」，而與丙○○簽立
    買賣合約書，將該自小客車出售予「世聯汽車商行」，丙○○當場即交付定金十
    萬元等情，為告訴人丙○○指訴明確，並有汽車買賣合約書、高雄市政府營利事
    業登記證附卷可佐。被告雖辯稱其實際上係典當車輛云云，然其並未提出證據以
    實其說，再者，依告訴人所提出之汽車買賣合約書第二條約定：買方（世聯汽車
    商行）於合約簽訂之時交付定金十萬元，餘款待貸款清償後始付清，則縱使上開
    自小客車確如被告所言有四十幾萬元之貸款尚未清償，然告訴人丙○○依約既係
    於該自小客車貸款清償後始須給付餘款三十四萬元，對告訴人丙○○已有保障，
    從而尚難以上開自小客車尚有貸款未清償即認定告訴人丙○○不可能購買上開自
    小客車，是被告此部分之辯解亦不足採信。
  (三)綜上，被告侵占其業務上所收取之報費之犯行及詐騙告訴人丙○○買賣定金十萬
    元之犯行，均堪以認定，應依法論科。
二、核被告侵占業務上所收取之報費所為，係犯刑法第三百三十六條第二項之業務侵
    占罪；其向告訴人丙○○佯稱欲出售自小客車，致丙○○陷於錯誤而給付定金十
    萬元所為，則係犯同法第三百三十九條第一項之詐欺取財罪。其先後多次業務侵
    占犯行，時間緊接，方法相同，且觸犯構成要件相同之罪名，顯係基於概括犯意
    為之，為連續犯，應依刑法第五十六條規定論以一罪，並依法加重其刑。又其所
    犯上開二罪，犯意各別，行為互殊，應分論併罰。爰審酌被告曾於八十七年間，
    因詐欺案件，經本院判處有期徒刑六月，緩刑二年確定，有卷附之臺灣高等法院
    被告全國前案記錄表可按，竟仍不知警惕，復為一己之私而為侵占、詐欺犯行，
    對告訴人甲○○、丙○○造成損害，且迄今未賠償告訴人之損失，惟念其侵占、
    詐欺金額非鉅，及犯罪後坦認部分犯行等一切情狀，酌情量處如主文所示之刑，
    並定其應執行之刑。
據上論斷，應依刑事訴訟法第二百九十九條第一項前段，刑法第五十六條、第三百三
十六條第二項、第三百三十九條第一項、第五十一條第五款，罰金罰鍰提高標準條例
第一條前段，判決如主文。
本案經檢察官陳登燦到庭執行職務。
中      華      民      國    九十二    年      六      月      三十    日
                                  臺灣高雄地方法院刑事第一庭
                                          法  官  黃  悅  璇
右正本證明與原本無異。
如不服本判決，應於判決送達後十日內，向本院提出上訴狀。
                                          書記官  沈      蘊
中    華    民    國      九十二      年      六      月      三十      日


司法院資訊處製作；財團法人民間司法改革基金會備份。
